【裁判字號】    97,台非,309
【裁判日期】    970710
【裁判案由】    詐欺
【裁判全文】
最高法院刑事判決              九十七年度台非字第三０九號
上  訴  人  最高法院檢察署檢察總長
被      告  甲○○
                    年9月3日生）
                    8巷4號
上列上訴人因被告詐欺案件，對於台灣屏東地方法院中華民國九
十七年二月四日第一審確定簡易判決（九十七年度簡字第一０七
號），認為部分違法，提起非常上訴，本院判決如下：
    主  文
原判決關於甲○○部分撤銷。
甲○○公訴不受理。
    理  由
非常上訴理由稱：「按已經提起公訴或自訴之案件，在同一法院
重行起訴者，應諭知不受理之判決；法院受理訴訟或不受理訴訟
係不當者，其判決當然為違背法令，刑事訴訟法第三百零三條（
上訴書誤載為三百零二條）第二款、第三百七十九條第五款分別
定有明文。查甲案判決（指台灣屏東地方法院九十七年度簡字第
一０七號判決）與台灣高雄地方法院九十六年度簡字第七五五四
號詐欺案件確定判決（下稱乙案），二者有想像競合犯之裁判上
一罪關係，屬法律上之同一案件。乙案先於（民國）九十六年十
二月十四日繫屬於台灣高雄地方法院，於九十七年一月二十四日
判決，九十七年二月十二日確定；甲案後於九十七年一月十七日
繫屬於台灣屏東地方法院，於九十七年二月四日判決，九十七年
三月十七日確定。此有台灣屏東地方法院九十七年度簡字第一０
七號刑事卷宗第七頁之台灣高等法院被告前案紀錄表及第一頁之
收文日期章印文可資為憑。揆諸上揭法條規定，甲案原應諭知不
受理之判決，詎原審法院疏未注意而予被告論罪科刑，其判決當
然為違背法令。案經確定，且不利於被告。爰依刑事訴訟法第四
百四十一條、第四百四十三條提起非常上訴，以資救濟及糾正」
等語。
本院按：刑事訴訟法第三百七十八條規定：判決不適用法則或適
用不當者，為違背法令。又同一案件繫屬於有管轄權之數法院者
，由繫屬在先之法院審判之；但經共同之直接上級法院裁定，亦
得由繫屬在後之法院審判。而案件有依前揭規定不得為審判之情
形者，應諭知不受理之判決，復於刑事訴訟法第八條、第三百零
三條第七款分別定有明文。此項規定旨在避免對同一被告之同一
犯罪事實，實體法上祇有一個刑罰權，受重複裁判，有違一事
不再理之原則；至其所稱同一案件包括實質上一罪與裁判上一罪
在內。又檢察官審酌案件情節，聲請第一審法院以簡易判決處刑
，此項聲請與起訴有同一效力，此觀刑事訴訟法第四百五十一條
第三項之規定甚明。被告甲○○得預見收購金融帳戶之人，係將
所申購之帳戶用以供被害人匯入款項，藉此作為犯罪之工具，竟
仍基於幫助他人遂行詐欺取財之不確定故意，於民國九十六年七
月中旬某日，在其屏東縣屏東市○○○路一一八巷四號住處，將
女友王欣平向台灣郵政股份有限公司（下稱台灣郵政公司）屏東
厚生郵局所申辦之帳戶（帳號： 00000000000）之存摺、印章、
金融卡及密碼，提供予一自稱「王先生」之詐欺集團成員使用。
於九十六年七月十七日，該詐欺集團在雅虎奇摩拍賣網站上虛偽
張貼拍賣筆記型電腦之廣告，適有蔡明峰上網競標標得上開貨品
，致蔡明峰因而陷於錯誤，依詐騙集團成員於拍賣網站之指示，
於同日將得標款項新台幣（下同）三萬元匯入王欣平所申辦之上
開帳戶內；嗣蔡明峰發現受騙，報警循線查悉等事實（下稱乙案
），業據台灣高雄地方法院檢察署檢察官於九十六年十一月二十
九日以九十六年度偵字第二九八０九號聲請簡易判決處刑書聲請
台灣高雄地方法院以簡易判決處刑，該案於九十六年十二月十四
日繫屬於台灣高雄地方法院，經該法院於九十七年一月二十四日
以九十六年度簡字第七五五四號刑事簡易判決論處被告幫助犯詐
欺取財罪刑（處有期徒刑三月，如易科罰金以新台幣一千元折算
一日），於九十七年二月十二日確定，有台灣高雄地方法院檢察
署檢察官九十六年度偵字第二九八０九號聲請簡易判決處刑書影
本乙份、台灣高雄地方法院九十六年度簡字第七五五四號刑事簡
易判決影本乙份、台灣高雄地方法院檢察署九十七年三月二十一
日雄檢惟嶸９７執３５９２字第２６１７９號函影本乙紙及台灣
高等法院被告前案紀錄表影本乙份在卷可按（見台灣屏東地方法
院檢察署九十七年度執助字第三九０號卷及原確定判決卷內）。
而本件台灣屏東地方法院九十七年度簡字第一０七號確定判決認
定之事實係：「王欣平、甲○○均已預見金融機構帳戶係個人理
財之重要工具，為個人財產、信用之表徵，如交予他人使用，有
供作財產犯罪用途之可能，仍以基於幫助詐騙集團遂行詐欺取財
之不確定故意，於九十六年七月十二日中午十二時許，一同在屏
東縣屏東市○○○路一一八巷四號，以六千四百元之對價，將其
向屏東縣屏東市○○路一八二號厚生郵局申辦之局號： 0000000
號、帳號： 0000000號帳戶之提款卡及密碼，連同王欣平於九十
年九月二十五日向雅虎國際資訊股份有限公司（下稱雅虎公司）
申設之wangte15418@yahoo.com.tw帳號資料，交付給自稱王先生
之詐欺集團成員。於九十六年七月間，姚詠珊在雅虎拍賣網站瀏
覽到該詐欺集團所刊登Toshiba M500-0FU 02E輕薄雙核指紋機〔
東京藍〕超輕雙核筆記型電腦之拍賣訊息，乃於九十六年七月十
七日上午九時五十七分，以二萬六千三百元得標，因之陷於錯誤
。依指示於同年月十八日下午一時八分，連同運費二百元而匯款
二萬六千五百元進入王欣平之前揭帳戶內，因此受有損害」（下
稱甲案）。足認甲案與乙案，顯係被告以一行為所為，其間有裁
判上一罪關係；而甲案係由台灣屏東地方法院檢察署檢察官於九
十六年十二月二十八日以九十六年度偵字第五四六六號（原判決
誤載為五九一八號）聲請簡易判決處刑書，向台灣屏東地方法院
聲請對被告及王欣平簡易處刑，該案於九十七年一月十七日繫屬
於台灣屏東地方法院，經該院於九十七年二月四日以九十七年度
簡字第一０七號簡易判決分別論處被告及王欣平罪刑，於九十七
年三月十七日確定，有台灣屏東地方法院檢察署檢察官九十六年
度偵字第五四六六號聲請簡易判決處刑書影本乙份、台灣屏東地
方法院檢察署九十七年一月十七日屏檢光宿９６偵５４６６字第
０２８６號函影本乙紙、台灣屏東地方法院九十七年度簡字第一
０七號刑事簡易判決影本乙份在卷可按；則原確定判決法院於九
十七年二月四日為判決時，對繫屬在後而與前案（指繫屬在先之
乙案，於甲案判決時尚未判決確定）屬同一案件之甲案（即甲案
關於被告部分），本應依上開規定就被告部分為公訴不受理之諭
知，始為適法，乃竟失察，仍對被告為科刑之判決，自有判決不
適用法則之違法。案經確定，且於被告不利，非常上訴意旨執原
法院應就被告部分諭知不受理云云，指摘原判決違背法令，非無
理由。爰由本院依法將原判決關於被告部分撤銷，改判諭知被告
公訴不受理，以資救濟。
據上論結，應依刑事訴訟法第四百四十七條第一項第一款、第三
百零三條第七款，判決如主文。
中    華    民    國  九十七  年    七    月    十    日
                      最高法院刑事第八庭
                          審判長法官  林  永  茂
                                法官  吳  昆  仁
                                法官  蘇  振  堂
                                法官  蕭  仰  歸
                                法官  何  菁  莪
      本件正本證明與原本無異
                                      書  記  官
中    華    民    國  九十七  年    七    月   十六   日
                                                      v


司法院資訊處製作；財團法人民間司法改革基金會備份。
